臺灣士林地方法院民事判決　　　　　　　93年度訴字第397 號
原　　　告　　子揚建材有限公司
兼法定代理人　甲○○
共　　　同
訴訟代理人　　林淑惠律師
複　代理人　　乙○○
　　　　　　　丙○○
被　　　告　　復興裝潢群有限公司
　　　　　　　　　　　　　弄1.
兼法定代理人　丁○○
上列當事人間遷讓房屋等事件，本院於中華民國94年2 月24日言
詞辯論終結，判決如下：
    主  文
被告復興裝潢群有限公司應自門牌號碼台北市○○區○○路1 段
629 巷40弄10號1 樓房屋遷出。
被告丁○○應將上開房屋遷讓返還原告甲○○，並給付原告甲○
○新台幣伍萬元，及自民國九十三年八月十日起至返還前開房屋
之日止，按月給付原告甲○○新台幣陸仟伍佰壹拾玖元。
被告復興裝潢群有限公司應給付原告子揚建材有限公司新台幣貳
拾萬壹仟陸佰玖拾玖元，及自民國九十三年八月六日起至清償日
止，按年息百分之五計算之利息。
原告其餘之訴駁回。
訴訟費用由被告復興裝潢群有限公司負擔二分之一，餘由被告丁
○○負擔。
本判決第一項、第二項於原告甲○○以新台幣拾貳萬陸仟元為
被告復興裝潢群有限公司及被告丁○○供擔保後，得假執行。
本判決第三項得假執行。
原告其餘假執行之聲請駁回。
    事實及理由
一、本件被告復興裝潢群有限公司（下稱被告公司）、被告丁○
    ○，經合法通知，均未於言詞辯論期日到場，核無民事訴訟
    法第386 條所列各款情形，爰依原告之聲請，由其一造辯論
    而為判決。
二、原告起訴主張：
  (一)被告丁○○於民國92年3 月1 日與原告甲○○簽訂房屋租賃
    契約書，承租原告甲○○所有門牌號碼台北市○○區○○路
    1 段629 巷40弄10號1 樓房屋（下稱系爭房屋），約定每月
    租金為新台幣（下同）25,000元，於每月10日前繳納，租賃
    期限自92年3 月10日起至95年3 月9 日止。之後被告丁○○
    將擔任代表人之被告公司遷至系爭房屋所在地址營業。詎被
    告丁○○竟自92年8 月起即未再支付租金，迄同年12月止，
    經扣除被告丁○○前所交付之押租金5 萬元後，已逾2 個月
    之租額。原告甲○○於92年12月10日委請律師催告被告丁○
    ○繳納積欠之租金及如逾期未付，逕行終止租約之存證信函
    ，因無法送達而遭退回，今以本件起訴狀繕本之送達，再度
    催告被告丁○○於文到五日內給付積欠之租金，如逾期未付
    ，則逕行終止租約，不再另行通知。原告甲○○除依租賃契
    約之約定請求被告丁○○給付92年12月10日前未付之2 個月
    租金50,000元外，另依民法第455 條前段規定請求被告丁○
    ○返還系爭房屋，以及依民法第179 條之規定，請求被告丁
    ○○自起訴狀繕本送達翌日起至遷讓返還系爭房屋之日止，
    按月以相當於月租金25,000元計算之不當得利。另被告公司
    無權占有使用系爭房屋營業，則依民法第76 7條規定請求被
    告公司自系爭房屋遷出。並聲明：(1)被告公司應自系爭房屋
    遷出。(2)被告丁○○應將系爭房屋遷讓返還原告甲○○，並
    給付原告甲○○50,000元及自起訴狀繕本送達翌日起至遷讓
    返還上開房屋之日止，按月以25,000元計算之不當得利。(3)
    願供擔保，請准宣告假執行。
  (二)被告公司於92年5 月、6 月間陸續向原告子揚建材有限公司
    （下稱原告公司）購買水泥、磚、砂石等建材，並請原告公
    司為其清運裝潢工程之垃圾，貨款及清運垃圾報酬合計有20
    1,699 元，爰依民法第367 條、第505 條第1 項規定，請求
    被告公司如數給付於原告公司。並聲明：(1)被告公司應給付
    原告公司201,699 元及自起訴狀繕本送達翌日起至清償日止
    ，按年息百分之五計算之利息。(2)願供擔保，請准宣告假執
    行。
三、原告甲○○主張被告丁○○向其承租系爭房屋已積欠二期租
    金未付、所寄發之存證信函遭退回及被告公司尚登記在系爭
    房屋所在住址等事實，業據原告甲○○提出所述相符之房屋
    租賃契約書、支票、公司基本資料查詢表、存證信函、退回
    之郵件封面等件（均影本）為證，堪可信為真實。因此，原
    告甲○○依租賃契約第3 條之規定，請求被告丁○○給付92
    年12月10日前尚未未付之2 個月租金50,000元，自有理由。
    又出租人因承租人遲延給付租金，定期催告其履行，同時表
    明如於期限內不履行，契約即為終止，係附有停止條件之終
    止租約之意思表示，如承租人逾期仍不履行，則條件成就，
    即發生終止租約之效力。本件原告甲○○既以本件起訴狀繕
    本之送達，催告被告丁○○於文到5 日內給付積欠之租金，
    如逾期未付，則逕行終止租約，不再另行通知，則本件起訴
    狀繕本送達被告丁○○之日起，逾5 日未給付積欠之租金，
    自生終止租賃契約之效力。查本件起訴狀繕本公示送達登載
    報紙之日為93年7 月16日，經20日發生送達之效力（即同年
    8 月5 日），送達後逾5 日（即8 月10日）生終止原告甲○
    ○與被告丁○○之間租賃契約之效力。因此，原告甲○○依
    民法第455 條前段規定請求被告丁○○返還系爭房屋，以及
    依民法第767 條規定請求被告公司自系爭房屋遷出，亦有理
    由，應予准許。
四、至於原告甲○○另請求被告丁○○自起訴狀繕本送達翌日起
    至遷讓返還上開房屋之日止，按月以25,000元計算之不當得
    利部分：查被告丁○○於前開終止租賃契約之日起，其占有
    系爭房屋，已無正當權源，其占有使用之本身即屬受有利益
    ，又占有使用他人之物，係侵害他人所有權之利益歸屬，當
    然致他人受損害，依民法第179 條：「無法律上之原因而受
    利益，致他人受損害者，應返還其利益。」之規定，自應負
    返還其利益之義務。又因占有使用本身（原受利益）依其性
    質不能返還時，應償還其價額，而該價額之計算，因無權占
    有他人之不動產，可能獲得相當於租金之利益，為社會通常
    之觀念，則以租金作為計算不當得利價額之參考，即屬有據
    。而相當於租金之損害賠償金額之計算，依土地法第97條第
    1 項規定：「城市地方房屋之租金，以不超過土地及其建築
    物申報總價額年息百分之10為限。」，惟此年息百分之10為
    限，乃指房屋租金之最高限額而言，非謂所有租賃房屋之租
    金必須照申報總價額年息百分之10計算之，尚須斟酌基地之
    位置、工商繁榮程度、使用人利用基地之經濟價值、所受利
    益等情事以為決定。而土地法第97條第1 項所謂土地價額，
    依同法施行法第25條規定，係指法定地價。又法定地價，依
    土地法第148 條規定，係指土地所有人依該法規定所申報之
    地價者而言。查系爭房屋為5 層樓之公寓建築之1 樓，房屋
    前為台北市○○路○段629 巷40巷之道路，約12公尺寬，面
    對麗山國中，往左約100 公尺有麗山國小，接麗山街，往右
    約500 公尺接港墘路，麗山國中旁有6 米寬巷道通往港華街
    ，約300 公尺，系爭房屋附近有民俗診療館、便利商店、花
    坊、安親班、早餐店、餐廳、鋁門窗店、理髮店等，生活及
    交通機能堪稱方便等情，業據本院至現場勘驗明確，並有93
    年12月7 日勘驗筆錄在卷足憑，本院綜核上情，認為被告丁
    ○○無權占有系爭房屋，所受相當於租金之不當得利，以依
    土地申報地價及系爭房屋課稅現值之總價額年息百分之8 計
    算為適當。而系爭房屋之坐落基地即台北市○○區○○段4
    小段536-地號土地，申報地價每平方公尺為28,640元，原告
    甲○○所有之土地面積為25.2474 平方公尺（1001×1362/5
    4000，4 捨5 入取小數點後4 位），系爭房屋於93年之課稅
    現值則為254,800 元，此有土地登記謄本、93年度房屋稅繳
    款書等件（均影本）在卷可稽。從而，原告甲○○本於不當
    得利之法律關係，請求被告丁○○自租賃契約終止後（即93
    年8 月10日，至於原告甲○○主張以起訴狀繕本送達翌日計
    算，因租賃契約於斯時尚未終止，自不能請求不當得利）起
    至返還系爭房屋之日止，按月給付損害賠償金額6,519 元（
    28640 ×25.2474+254800=977885.536 ；977885.536×0.08
    /12 =6519 ，4 捨5 入後取整數），洵屬有據，應予准許，
    逾此部分之請求，即屬無據，應予駁回。又原告甲○○勝訴
    部分，陳明願供擔保聲請宣告假執行，核無不合，爰酌定相
    當擔保金額，准許之。至於原告其餘敗訴部分所為假執行之
    聲請，因該部分訴之駁回而失所依據，自不應准許，併予駁
    回之。
五、原告公司主張被告公司積欠之貨款與清運垃圾報酬等情，亦
    據原告公司提出所述相符之訂貨單等件（均影本）為證，堪
    信為真正。按「買受人對於出賣人，有交付約定價金之義務
    」、「報酬應於工作交付時給付之，無交付者，應於工作完
    成時給付之。」、「遲延之債務，以支付金錢為標的者，債
    權人得請求依法定利率計算之遲延利息。」、「應付利息之
    債務，其利率未經約定，亦無法律可據者，週年利率為百分
    之5 。」民法第367 條、第505 條第1 項、第233 條第1 項
    前段、第203 條分別有明文規定。從而，原告公司請求被告
    公司給付貨款及承攬報酬合計201,699 元及自起訴狀繕本送
    達翌日（即93年8 月6 日）起至清償日止，按年息百分之5
    計算之利息，亦有理由，應予准許。次按通常程序所命給付
    之金額未逾50萬元之判決，法院應依職權宣告假執行，民事
    訴訟法第389 條第1 項第5 款定有明文，依上開規定，本件
    原告公司勝訴部分，本院自應依職權宣告假執行，故原告公
    司雖陳明願供擔保聲請假執行，容有誤會，核無必要再命原
    告公司供擔保始得假執行。
六、據上論結：本件原告之訴為一部有理由，一部無理由。依民
    事訴訟法第79條、第385 條第1 項前段、第389 條第1 項第
    5 款、第390 條第2 項，判決如主文。
中　　華　　民　　國　　94　　年　　3 　　月　　8 　　日
                  民事第二庭  法  官  林政佑
以上正本證明與原本無異。
如對本判決上訴須於判決送達後20日內向本院提出上訴狀。
中　　華　　民　　國　　94　　年　　3 　　月　　10　　日
                              書記官  楊錫芬
